臺灣臺南地方法院民事判決　　　　　　100年度家訴字第121號
原　　　告　台新國際商業銀行股份有限公司
法定代理人　蔡榮棟
訴訟代理人　張明賢
被　　　告　張文獻
　　　　　　鐘秀嬌
上列當事人間請求宣告改用分別財產制事件，經本院於民國100
年6月14日言詞辯論終結，判決如下：
    主      文
被告張文獻與被告鐘秀嬌間之夫妻財產制改用分別財產制。
訴訟費用新臺幣參仟元由被告負擔。
    事實及理由
一、本件原告起訴主張：
  (一)被告張文獻積欠原告：1.新臺幣（下同）338,571元，及其
    中310,977元部分，自民國95年9月19日起至清償日止，按年
    息20%計算之利息。2.11,595元，及自99年10月21日起至清
    償日止，按年息20%計算之利息之債務尚未清償。經原告對
    被告張文獻取得本院99年度司促字第33198號支付命令及確
    定證明書。嗣原告持上開支付命令及確定證明書為執行名義
    ，對被告張文獻聲請強制執行，即本院100年度司執字第284
    67號清償借款強制執行事件，因被告張文獻現無財產可供執
    行，核發債權憑證在案。
  (二)被告張文獻與被告鐘秀嬌為夫妻關係，結婚後迄今並未向法
    院聲請辦理夫妻分別財產制契約登記，應以法定財產制為其
    夫妻財產制。爰依民法第1011條規定，提起本件訴訟等情。
    並聲明：請宣告被告張文獻與被告鐘秀嬌間之夫妻財產制改
    用分別財產制。
二、被告則以：被告張文獻有找原告談分期清償事宜，但原告要
    求一次清償，被告張文獻無法做到等語，資為抗辯，並聲明
    ：原告之訴駁回。
三、得心證之理由：
  (一)按夫妻未以契約訂立夫妻財產制者，除本法另有規定外，以
    以法定財產制為其夫妻財產制，民法第1005條定有明文。次
    按債權人對於夫妻一方之財產已為扣押，而未得受清償時，
    法院因債權人之聲請，得宣告改用分別財產制，民法第1011
    條亦規定甚明。而所謂未得受清償，包括全無可扣押之物或
    所扣押之物數量不足及所扣押之財產不足清償該為扣押之債
    權人債權等情形，最高法院89年度台上字第854 號判決可資
    參照。又此法條立法意旨，為貫徹物權法定主義及保護交易
    安全，同時避免夫妻藉登記夫妻財產制之方式，逃避債權人
    之強制執行。
  (二)原告主張被告張文獻積欠原告：1.338,571元，及其中310,9
    77元部分，自95年9月19日起至清償日止，按年息20%計算之
    利息。2.11,595元，及自99年10月21日起至清償日止，按年
    息20%計算之利息之債務尚未清償。經原告對被告張文獻取
    得本院99年度司促字第33198號支付命令及確定證明書。嗣
    原告持上開支付命令及確定證明書為執行名義，對被告張文
    獻聲請強制執行，即本院100年度司執字第28467號清償借款
    強制執行事件，因被告張文獻現無財產可供執行，核發債權
    憑證在案；及被告張文獻與被告鐘秀嬌為夫妻關係，結婚後
    迄今並未向法院聲請辦理夫妻分別財產制契約登記，應以法
    定財產制為其夫妻財產制之事實，業據原告提出債權憑證、
    調件明細表、戶籍謄本、網路查詢畫面列印資料各1份為證
    ，並經本院依職權調閱本院99年度司促字第33198號支付命
    令卷宗、100年度司執字第28467號強制執行卷宗核閱無誤，
    且為到場之被告所不爭執，自堪信原告主張上開事實為真正
    。
  (三)被告雖辯稱：被告張文獻有找原告談分期清償事宜，但原告
    要求一次清償，被告張文獻無法做到等語，縱認屬實，亦不
    影響原告本件訴訟之請求，被告所辯應無可採。
  (四)查本件原告為被告張文獻之債權人，現因被告張文獻之財產
    無執行實益，原告債權無法受清償，已如前述。揆諸前揭規
    定意旨，原告自得聲請法院宣告被告二人間之夫妻財產制改
    用分別財產制。從而，原告依據民法第1011條規定，請求本
    院將被告張文獻與被告鐘秀嬌二人之法定夫妻財產制，宣告
    改用分別財產制，屬有理由，應予准許。
四、本件訴訟費用應由敗訴之被告共同負擔。經查，原告支出第
    一審訴訟費用（裁判費）3,000元，應由被告負擔，爰確定
    如主文第二項所示。
五、據上論結，本件原告之訴為有理由，依民事訴訟法第78條、
    第85條第1項前段、第87條第1項，判決如主文。
中    華    民    國   100    年    6     月    21    日
                  家事法庭    法  官  鄭  彩  鳳
以上正本係照原本作成。
如對本判決上訴，須於判決送達後20日內向本院提出上訴狀。如
委任律師提起上訴者，應一併繳納上訴審裁判費。
中    華    民    國   100    年    6     月    21    日
                              書記官  陳  世  明